【裁判字號】    96,訴,362
【裁判日期】    970117
【裁判案由】    有關人事行政事務
【裁判全文】
臺中高等行政法院判決
                                     96年度訴字第00362號
                              .
原      告  甲○○
原      告  乙○○
共      同
訴訟代理人  黃文崇  律師
被      告  臺灣臺中地方法院
代  表  人  丙○○
訴訟代理人  丁○○
上列當事人間因有關人事行政事務事件，原告不服公務人員保障
暨培訓委員會中華民國96年5月29日96公審決字第0340號復審決
定，提起行政訴訟，本院判決如下︰
    主  文
原告之訴駁回。
訴訟費用由原告負擔。
    事  實
一、事實概要：緣原告等均為任職於被告之三等書記官，因被告
    以渠等使用電腦能力成績評量，未達「司法院暨所屬機關人
    員陞遷評分標準表」（以下簡稱司法院陞遷標準表）3分以
    上規定，不符陳報派免原告等為二等書記官資格，而以96年
    1月3日中院慶人字第0960000011號函及第0960000013號函知
    原告等二人。原告等不服，提起復審，亦遭駁回，遂提起本
    件行政訴訟。
二、兩造之聲明：
    (一)原告聲明：求為判決：
      1.復審決定及原處分均撤銷。
      2.准派任原告等為二等書記官。
      3.訴訟費用由被告負擔。
    (二)被告聲明：求為判決：
      1.原告之訴駁回。
      2.訴訟費用由原告負擔。
三、兩造之陳述：
    (一)原告部分：
      1.按公務人員陞遷法第5條第1項明定：「各機關職務出缺
        時，除依法申請分發考試及格或依本法得免經甄審之職
        缺外，應就本機關或他機關具有該職務任用資格之人員
        ，本功績原則評定陞遷。」是機關職務出缺時（除他機
        關甄選外），應就本機關具有該職務任用資格之人員，
        本功績原則評定陞遷，從而原告於被告二職等書記官出
        缺並辦理內陞時，既已經晉升薦任官等訓練，依法具有
        該二職等書記官任用資格，依上開法律規定，原告即有
        受評定陞遷之權利，被告亦應就原告及與原告同具任用
        資格之人員，本功績原則辦理評定陞遷。
      2.次按同法第6條：「各機關應依職務高低及業務需要，
        訂定陞遷序列表。各機關職缺由本機關人員陞遷時，應
        依陞遷序列逐級辦理陞遷。但次一序列中無適當人選時
        ，得由再次一序列入選陞任。」則被告依上開規定應將
        原告列入陞遷序列表內逐級辦理陞遷，於次一序列中無
        適當人選時，再由次一序列人選陞任，尤無設定門檻將
        原告排除在陞遷序列表之列，不列入陞遷序列，否則即
        有違背上述法律規定，本件被告徒以原告不具使用電腦
        能力積分達3分之上，即將原告排除在陞遷序列內，使
        原告喪失陞遷機會，與上述法律規定自有未合。
      3.再「各機關辦理本機關人員之陞任，應注意其品德及對
        國家之忠誠，並依擬陞任職務所需知能，就考試、學歷
        、職務歷練、訓練、進修、年資、考績（成）、獎懲及
        發展潛能等項目，訂定標準，評定分數，並得視職缺之
        職責程度及業務性質，對具有基層服務年資或持有職業
        證照者酌予加分。必要時，得舉行面試或測驗。如係主
        管職務，並應評核其領導能力。擬由他機關人員陞任時
        ，得參酌本項規定辦理之。依前項所評定之積分有二人
        以上相同時，比較高職等（官稱官階、官等官階）或訓
        練進修及發展潛能積分較高者，優先陞任。」、「各機
        關辦理公務人員之陞遷，應由人事單位就具有擬陞遷職
        務任用資格人員，分別情形，依積分高低順序或資格條
        件造列名冊，並檢同有關資料，報請本機關首長交付甄
        審委員會評審後，依程序報請機關首長就前三名中圈定
        陞補之﹔如陞遷二人以上時，就陞遷人數之二倍中圈定
        陞補之。」同法第7條第1、2項、第9條第1項分別定有
        明文，查被告並未依上揭規定就具有擬陞遷職務任用資
        格人員之原告，以積分高低順序造列名冊，報請機關首
        長交付甄審委員會評審出前三名呈由首長圈定，逕將具
        擬陞遷職務任用資格之原告排除在外，自有違背上揭法
        律之規定。
      4.次按行政行為不得為差別待遇，行政程序法第6條定有
        明文。茲查與原告同屬95年度委任公務人員晉升薦任官
        等訓練合格者，皆已派任薦任官，獨司法院系統之書記
        官有因使用電腦能力被取消資格者。
      5.依所提打字成績已派任之古勳樹書記官成績為1.2分（
        實際打字速度不詳），與原告甲○○相同，何以古勳樹
        書記官可派任，原告不能派任，顯然不公平，雖被告稱
        古勳樹書記官加2分，原告竟僅加0.4分，其標準何在？
        顯然更顯不公。從古勳樹書記官之可派任，亦明原告亦
        具資格被派任，只是被告不肯派任而已。再被告雖稱95
        年9月14日前依個案決定加分分數，95年9月14日第11次
        考績暨甄審委員會決議按原始分數加乘六分之八為加分
        後之分數云云，其考績委員會採統一加分方法，至使落
        差達5倍（2分與0.4分）有餘，顯屬不公。
      6.關於被告於95年9月14日第12次考績暨甄審委員會決議
        電腦打字成績按每人原始分數加乘六分之八為加分後之
        分數，且嗣後有關加分事項，即依統一標準辦理，其規
        定與司法院計陞遷標準表規定相左，應不生效力：
        (1)依司法院95年12月16日院台人二字第0950025017號函
          於說明二、三已明文指出電腦能力分成二部分，即「
          電腦製作筆錄技能及推廣資訊化配合度」及「中文打
          字速度」二者，被告上開考績會決議完全以中文打字
          作為依據已屬違反上述司法院命令，何況有關「電腦
          製作筆錄技能及推廣資訊化配合度」司法院函已規定
          應審酌各員之各項表現，並詳載具體事由核實給分，
          被告卻以統一公式給分顯有違規定。
        (2)再按司法院上函說明三特別指出兩項分數加總達3分
          以上，並非以中文打字速度為唯一標準，故中文打字
          速度權數並非0.5，仍有使「使用電腦能力」達3分以
          上之可能，則依此計算如陞遷人員「電腦製作筆錄技
          能及推廣資訊化配合度」可得最多2分，其「中文打
          字速度」僅需1分即可達到標準，而1分換算成權數為
          0.166（1÷6=0.166<0.2）即可，依據被告上述統一
          標準其權數至少須0.4，即3÷8/6（統一標準）=2.
          252.25÷6=0.375<0.4，亦即中文打字速度權數需
          達0.4，與司法院規定權數只需0.2相差二倍以上，足
          見被告上述給分方式顯屬不公亦違規定，當然無效。
          依被告所提95年9月14日考績委員會決議前所派任李
          玲芳、古勳樹、楊榮易等至少三名以上書記官，其中
          文打字速度權數均僅0.2而已，一經決議後即換為二
          倍應達權數0.4以上，顯然更屬不公。
    (二)被告部分：
      1.依公務人員陞遷法第7條第1項規定：「各機關辦理本機
        關人員之陞任，應注意其品德及對國家之忠誠，並依擬
        陞任職務所需知能，就考試、學歷、職務歷練、訓練、
        進修、年資、考績（成）、獎懲及發展潛能等項目，訂
        定標準，評定分數，並得視職缺之職責程度及業務性質
        ，對具有基層服務年資或持有職業證照者酌予加分。必
        要時，得舉行面試或測驗。如係主管職務，並應評核其
        領導能力。擬由他機關人員陞任時，得參酌本項規定辦
        理之。」第3條規定：「第一項標準，由各主管院訂定
        。但各主管院得視實際需要授權所屬機關依其業務特性
        定之。」同法施行細則第5條第1項規定：「本法第7條
        第3項所稱標準由各主管院訂定，指由行政院、立法院
        、司法院、考試院及監察院分別訂定。」第3項規定：
        ﹕「訂定第一項標準時，應依機關業務性質、職務特性
        或任用層級，就各項目分別訂定評定因素、評分標準及
        最高分數，並以一百分為滿分。」據此，司法院依上開
        規定，訂有司法院陞遷標準表，其中編號11項目即列有
        使用電腦能力，並為因應司法院推動法院筆錄電腦化為
        重要政策之一，於94年12月30日司法院秘台人二字第09
        40029013號函修正該陞遷評分標準表，就編號11使用電
        腦能力項目，於說明欄五記載：「一、二、三審法院陞
        任非主管職務之書記官或書記官兼股長或兼科長，其第
        11項之評分依附件2評分標準辦理，並應達三分以上。
        」且檢附該附件2之書記官使用電腦能力評分標準，函
        經銓敘部備查在案。是上開司法院陞遷標準表，係依公
        務人員陞遷法第7條第1項規定及同法施行細則第5條第1
        項、第3項之規定訂定，於法並無不合，司法院本得基
        於其考量所屬法院民、刑事審判業務順利進行之需要，
        因於法庭審判活動之進行，以筆錄為證，且筆錄記載之
        內容，更為各審級法官裁判之依據，當事人更可透過閱
        覽法庭上電腦之打字內容，而得即時校正筆錄之錯誤，
        以防日後爭論，將具使用電腦能力或具電腦製作筆錄技
        能列為評分項目之一。原告甲○○因於被告95年12月25
        、26、27日舉辦之「使用電腦能力測驗」，經測驗結果
        分數為1.2分，依被告95年度第14次考績暨甄審委員會
        之決議加分後，為1.6分，未達司法院陞遷標準表3分以
        上規定；而原告乙○○未參加「使用電腦能力測驗」，
        均不符司法院陞遷標準表陳報派免二等書記官資格，經
        被告以96年1月3日中院慶字第0960000011號函及096000
        0013號函知原告二人不符陳報派免二等書記官資格規定
        ，於法尚無違誤。
      2.再者依公務人員任用法第17條第5項規定：「公務人員
        具有下列資格之一，並經銓敘部銓敘審定合格實授現任
        委任第5職等職務，最近3年年終考績2年列甲等、1年列
        乙等以上，敘委任第五職等本俸最高級，且經晉升薦任
        官等訓練合格者，取得升任薦任第六職等任用資格‧‧
        ‧」，原告二人雖主張渠等均經被告選派參加委任公務
        人員晉升薦任官等訓練，於95年10月5日訓練合格，取
        得合格證書，然依上開條文規定，渠等僅取得升任薦任
        第六職等書記官之任用資格，非謂權責機關即應無條件
        予以核派為薦任書記官職務。況依公務人員任用法第2
        條規定：「公務人員之任用，應本專才、專業、適才、
        適所之旨，初任與升調並重，為人與事之適切配合。」
        另依公務人員陞遷法第2條規定：「公務人員之陞遷，
        應本人與事適切配合之旨，考量機關特性與職務需要，
        依資績並重、內陞與外補兼顧原則，採公開、公平、公
        正方式，擇優陞任或遷調歷練，以拔擢及培育人才。」
        故原告二人固具有升任薦任第六職等書記官之任用資格
        ，惟核派權責機關首長仍得斟酌個人專才、機關特性、
        職務需要等因素，決定是否予以核派，尚非取得薦任官
        等任用資格者，即應予以核派為薦任職務，是被告以96
        年1月3日中院慶字第0960000011號函及0960000013號函
        ，通知原告二人不符陳報派免二等書記官資格規定，於
        法並無不合，本件原告之請求，均顯無理由，請予駁回
        。
      3.司法院陞遷標準表係司法院依據公務人員陞遷法第7條
        第1項、同法第3條、同法施行細則第5條第1、3項規定
        所制定，而書記官使用電腦能力向為司法院所重視，其
        於90年訂定發佈之評分標準表即有使用電腦能力之分數
        。後於94年12月30日司法院為推動法庭筆錄之電腦化，
        以司法院祕台人字第0940029013號函修正該評分標準表
        ，訂定最低分數為3分。於該標準表修正後，被告即於9
        5年1月4日將司法院新修正之司法院陞遷標準表公告於
        院內網站，後於95年2月3日又特別針對電腦測試應達3
        分以上規定，再次公告於院內網站，並以「本院同仁欲
        調（陞）任書記官應注意事項」公告之，且被告為提升
        書記官打字速度及使用電腦能力，亦訂定獎勵措施，以
        提高打字速度，並多次叮嚀書記官同仁注意打字速度之
        提升，就上開評分標準表修正為使用電腦能力分數應達
        3分以上之規定，被告確已公告週知予全院同仁，且攸
        關自身權益事項，原告等何有不關心之理，是原告等抗
        辯不知此規定，應屬無稽。
      4.另依據司法院陞遷標準表規定，電腦測驗分數之計算，
        係以(1)電腦製作筆錄技能及推展資訊化配合度（最高2
        分）；(2)中文打字速度（最高6分）加總計分，其中(1)
        就電腦製作筆錄技能及推展資訊化配合度最高2分之部
        分，由司法院授權各法院自行審酌各員電腦製作筆錄之
        技能、所承辦業務資訊系統操作熟悉度、推動司法業務
        電腦化接受度、其他推動業務資訊化有具體事蹟等表現
        後，詳載具體事由，核實給分，關於此部分加分事項，
        於被告95年9月14日召開95年第11次考績暨甄審委員會
        前，均係依個案召開考績暨甄審委員會決定加分分數，
        後為期公平，於被告95年9月14日召開95年第11次考績
        暨甄審委員會，針對電腦測驗成績，是否就「電腦製作
        筆錄技能及推展資訊化配合度」加分，即於該次會議中
        決議：「贊成加分，電腦打字成績按每人原始分數加乘
        六分之八為加分後之分數」，於後有關加分事項，即依
        統一標準辦理。至有關書記官使用電腦能力之測驗方式
        ，依據被告資訊室95年6月29日「書記官打字速度提昇
        改善計畫及書記官使用電腦力評分標準會議」議題五決
        議：「升等書記官使用電腦中文打字速度測驗，一律由
        人事室安排至電腦教室測驗，測驗題目由人事主任、資
        訊室主任、書記官長都可以抽取，於當天抽定5篇，每
        篇各測一次，一次5分鐘，擇最優成績，當天無法到場
        者另選時間測試，題目另抽。」是原告甲○○因於被告
        95年12月25、26、27日舉辦之「使用電腦能力測驗」，
        應測驗結果分數為1.2分，依被告95年度第14次考績暨
        甄審委員會之決議加分後，為1.6分，未達司法院陞遷
        標準表3分以上規定；而原告乙○○未參加「使用電腦
        能力測驗」，均未達3分以上規定，不符合司法院陞遷
        標準表陳報派免二等書記官資格。被告辦理評分純係依
        司法院陞遷標準表辦理，考評項目中「使用電腦能力」
        應達3分以上，亦為該標準之規定，非被告可任意變更
        ，原告上開主張，實無理由。
      5.被告前曾就經94年公務人員薦任升官等考試法院書記官
        類科及格但電腦打字測驗成績未達3分之李玲芳書記官
        ，函請台灣高等法院，轉請司法院予以核派為二等書記
        官，惟經司法院函覆因李玲芳書記官使用電腦能力分數
        未達3分，未符合司法院陞遷標準表第11項，應達3分之
        規定，不予核派。是原告等如由被告逕行函請台灣高等
        法院轉請司法院予以核派原告等為二等書記官，其結果
        亦為相同。對此，被告亦曾建請司法院修正司法院陞遷
        標準表之規定，關於附件二「書記官使用電腦能力評分
        榫準」50歲以上人員之打字字數建請予以降低，以照顧
        年長資深人員之陞遷機會，惟仍遭司法院函覆應予維持
        。
      6.就原告請求被告說明原三等書記官李玲芳、古勳樹二人
        晉升為二等書記官前之選派參加委任公務人員晉升薦任
        官等訓練之時間及理由，晉升二等書記官之時間及理由
        暨晉升時期使用電腦能力成績評量情形，說明如下：
        (1)被告李玲芳書記官係參加94年公務人員升官等考試及
          格，並未遭選派參加委任公務人員晉升薦任官等訓練
          ；被告古勳樹書記官因符合資格，經被告依委任公務
          人員晉升薦任官等訓練遴選要點規定，辦理委任公務
          人員晉升薦任官等訓練之遴選，召開甄審委員會審查
          後，依積分高低排定名次，列冊陳報機關首長核定，
          經評定後排序為第四名，得獲被告分配四名額參加委
          任晉升薦任官等訓練，並於94年9月16日訓練合格。
        (2)被告古勳樹書記官於94年參加電腦測試，成績為1.2
          分，經95年第1次考績暨甄審委員會會議決議，使用
          電腦能力加2分為3.2分，同意陞任為二等書記官。被
          告李玲芳書記官因電腦打字測驗成績僅有2分，雖經
          被告函請台灣高等法院轉請司法院予以核派為二等書
          記官，然經司法院函覆因李玲芳書記官使用電腦能力
          分數未達3分，未符合司法院陞遷標準表第11項，應
          達3分之規定，不予核派。後李玲芳書記官提出成績
          單，於95年3月3日之測驗，字數達一分鐘56字，經加
          2分後已達3分，即由被告陳報派免建議函予台灣高等
          法院轉司法院予以核派為二等書記官。
    理  由
一、按「公務人員之任用，應本專才、專業、適才、適所之旨，
    初任與升調並重，為人與事之適切配合。」另依公務人員陞
    遷法第2條規定：「公務人員之陞遷，應本人與事適切配合
    之旨，考量機關特性與職務需要，依資績並重、內陞與外補
    兼顧原則，採公開、公平、公正方式，擇優陞任或遷調歷練
    ，以拔擢及培育人才。」、「公務人員具有下列資格之一，
    並經銓敘部銓敘審定合格實授現任委任第5職等職務，最近3
    年年終考績2年列甲等、1年列乙等以上，敘委任第五職等本
    俸最高級，且經晉升薦任官等訓練合格者，取得升任薦任第
    六職等任用資格‧‧‧」為公務人員任用法第2條、第17條
    第5項所規定。又「各機關辦理本機關人員之陞任，應注意
    其品德及對國家之忠誠，並依擬陞任職務所需知能，就考試
    、學歷、職務歷練、訓練、進修、年資、考績（成）、獎懲
    及發展潛能等項目，訂定標準，評定分數，並得視職缺之職
    責程度及業務性質，對具有基層服務年資或持有職業證照者
    酌予加分。必要時，得舉行面試或測驗。如係主管職務，並
    應評核其領導能力。擬由他機關人員陞任時，得參酌本項規
    定辦理之。」、「第一項標準，由各主管院訂定。但各主管
    院得視實際需要授權所屬機關依其業務特性定之。」、「本
    法第7條第3項所稱標準由各主管院訂定，指由行政院、立法
    院、司法院、考試院及監察院分別訂定。」、「訂定第一項
    標準時，應依機關業務性質、職務特性或任用層級，就各項
    目分別訂定評定因素、評分標準及最高分數，並以一百分為
    滿分。」亦分別為公務人員陞遷法第3條、第7條第1項、同
    法施行細則第5條第1項、第3項所明定。司法院依上開規定
    ，訂有司法院陞遷標準表，其中編號11項目即列有使用電腦
    能力，並為因應司法院推動法院筆錄電腦化為重要政策之一
    ，於94年12月30日司法院秘台人二字第0940029013號函修正
    該陞遷評分標準表，就編號11使用電腦能力項目，於說明欄
    五記載：「一、二、三審法院陞任非主管職務之書記官或書
    記官兼股長或兼科長，其第11項之評分依附件2評分標準辦
    理，並應達三分以上。
二、本件原告甲○○因於被告95年12月25、26、27日舉辦之「使
    用電腦能力測驗」，應測驗結果分數為1.2分，依被告95年
    度第14次考績暨甄審委員會之決議加分後，為1.6分，未達
    司法院陞遷標準表3分以上規定；而原告乙○○未參加「使
    用電腦能力測驗」，均未達3分以上規定，不符合司法院陞
    遷標準表陳報派免二等書記官資格，而以96年1月3日中院慶
    人字第0960000011號函及第0960000013號函知原告等二人，
    揆諸首揭規定，原處分並無不合。
三、原告起訴主張：機關職務出缺時（除他機關甄選外），應就
    本機關具有該職務任用資格之人員，本功績原則評定陞遷，
    公務人員陞遷法第5條第1項已有規定，原告於被告二職等書
    記官出缺並辦理內陞時，既已經晉升薦任官等訓練，依法具
    有該二職等書記官任用資格，依上開法律規定，原告即有受
    評定陞遷之權利，被告亦應就原告及與原告同具任用資格之
    人員，本功績原則辦理評定陞遷。又「各機關應依職務高低
    及業務需要，訂定陞遷序列表。各機關職缺由本機關人員陞
    遷時，應依陞遷序列逐級辦理陞遷。但次一序列中無適當人
    選時，得由再次一序列入選陞任。」亦為公務人員陞遷法第
    6條所明定，被告依上開規定應將原告列入陞遷序列表內逐
    級辦理陞遷，於次一序列中無適當人選時，再由次一序列人
    選陞任，尤無設定門檻將原告排除在陞遷序列表之列，不列
    入陞遷序列，否則即有違背上述法律規定，本件被告徒以原
    告不具使用電腦能力積分達3分之上，即將原告排除在陞遷
    序列內，使原告喪失陞遷機會，與上述法律規定自有未合。
    況「各機關辦理本機關人員之陞任，應注意其品德及對國家
    之忠誠，並依擬陞任職務所需知能，就考試、學歷、職務歷
    練、訓練、進修、年資、考績（成）、獎懲及發展潛能等項
    目，訂定標準，評定分數，並得視職缺之職責程度及業務性
    質，對具有基層服務年資或持有職業證照者酌予加分。必要
    時，得舉行面試或測驗。如係主管職務，並應評核其領導能
    力。擬由他機關人員陞任時，得參酌本項規定辦理之。依前
    項所評定之積分有二人以上相同時，比較高職等（官稱官階
    、官等官階）或訓練進修及發展潛能積分較高者，優先陞任
    。」、「各機關辦理公務人員之陞遷，應由人事單位就具有
    擬陞遷職務任用資格人員，分別情形，依積分高低順序或資
    格條件造列名冊，並檢同有關資料，報請本機關首長交付甄
    審委員會評審後，依程序報請機關首長就前三名中圈定陞補
    之﹔如陞遷二人以上時，就陞遷人數之二倍中圈定陞補之。
    」亦為公務人員陞遷法第7條第1、2項、第9條第1項所明文
    ，被告並未依上揭規定就具有擬陞遷職務任用資格人員之原
    告，以積分高低順序造列名冊，報請機關首長交付甄審委員
    會評審出前三名呈由首長圈定，逕將具擬陞遷職務任用資格
    之原告排除在外，自有違背上揭法律之規定。而與原告同屬
    95年度委任公務人員晉升薦任官等訓練合格者，皆已派任薦
    任官，獨司法院系統之書記官有因使用電腦能力被取消資格
    者，亦違反行政程序法第6條之行政行為不得為差別待遇規
    定，依被告所提打字成績已派任之古勳樹書記官成績為1.2
    分（實際打字速度不詳），與原告甲○○相同，何以古勳樹
    書記官可派任，原告不能派任，顯然不公平，雖被告稱古勳
    樹書記官加2分，原告竟僅加0.4分，其標準何在？顯然更顯
    不公。從古勳樹書記官之可派任，亦明原告亦具資格被派任
    ，只是被告不肯派任而已。再被告雖稱95年9月14日前依個
    案決定加分分數，95年9月14日第11次考績暨甄審委員會決
    議按原始分數加乘六分之八為加分後之分數云云，其考績委
    員會採統一加分方法，至使落差達5倍（2分與0.4分）有餘
    ，顯屬不公。且被告於95年9月14日第12次考績暨甄審委員
    會決議電腦打字成績按每人原始分數加乘六分之八為加分後
    之分數，且嗣後有關加分事項，即依統一標準辦理，其規定
    與司法院陞遷標準表規定相左，應不生效力云云，然查：
    (一)96年3月21日修正公布前之司法人員人事條例第1條規定，
      本條例未規定者，適用其他法律之規定，而「各機關辦理
      本機關人員之陞任，應注意其品德及對國家之忠誠，並依
      擬陞任職務所需知能，就考試、學歷、職務歷練、訓練、
      進修、年資、考績（成）、獎懲及發展潛能等項目，訂定
      標準，評定分數，‧‧‧。」、「第一項標準，由各主管
      院訂定。‧‧‧。」、「本法第7條第3項所稱標準由各主
      管院訂定，指由行政院、立法院、司法院、考試院及監察
      院分別訂定。」、「訂定第一項標準時，應依機關業務性
      質、職務特性或任用層級，就各項目分別訂定評定因素、
      評分標準及最高分數，並以一百分為滿分。」分別為陞遷
      法第7條第1項、第3項、同法施行細則第5條第1項、第3項
      所規定，已如前述，司法院依前開規定訂有陞遷標準表，
      將使用電腦能力列為陞遷評分項目，並為應業務需要，以
      94年12月30日秘台人二字第0940029013號函修正該陞遷標
      準表，於編號11.使用電腦能力項目說明欄五記載：「一
      、二、三審法院陞任非主管職務之書記官‧‧‧，其第11
      項之評分依附件2評分標準辦理，並應達3分以上。」且檢
      附該附件2之書記官使用電腦能力評分標準，函經銓敘部
      備查在案。是上開司法院陞遷標準表，係依公務人員陞遷
      法第7條第1項規定及同法施行細則第5條第1項、第3項之
      規定訂定，於法並無不合。
    (二)又司法院本得基於其考量所屬法院民、刑事審判業務順利
      進行之需要，因於法庭審判活動之進行，以筆錄為證，且
      筆錄記載之內容，更為各審級法官裁判之依據，當事人更
      可透過閱覽法庭上電腦之打字內容，而得即時校正筆錄之
      錯誤，以防日後爭論，將具使用電腦能力或具電腦製作筆
      錄技能列為評分項目之一。查原告等係被告委任第四職等
      至第五職等三等書記官，依司法院所屬法院陞遷序列表(一)
      規定，三等書記官與二等書記官係分屬不同陞遷序列之職
      務，故被告司法行政職系二等書記官職務出缺擬由本機關
      人員陞任時，即應依首揭司法院陞遷標準表規定，以具該
      職系任用資格之次一陞遷序列人員為對象，並以該評分標
      準表附件2使用電腦能力之評分標準辦理甄審。被告係依
      該院95年6月29日書記官打字速度提昇改善計畫及書記官
      使用電腦評分標準會議，並經該院95年9月15日95年第12
      次考績暨甄審委員會議決議，辦理原告等陞任二等書記官
      之使用電腦能力測驗，原告甲○○於被告95年12月25、26
      、27日舉辦之「使用電腦能力測驗」，經測驗結果分數為
      1.2分，再經該院95年11月29日95年第14次考績暨甄審委
      員會議決議予以加分後，為1.6分，未達司法院陞遷標準
      表3分以上規定，原告乙○○3次測驗缺考，均不符司法院
      陞遷標準表規定陳報派免二等書記官資格。被告以96年1
      月3日中院慶人字第0960000011號函、第0960000013號函
      知原告等不符陳報派免規定，並請渠等提升使用電腦能力
      達3分以上時，再簽請該院人事室辦理陞任事宜，經核尚
      無違誤。
    (三)再原告主張司法院陞遷標準表與公務人員任用法有違乙節
      ，查依司法人員人事條例第1條適用96年3月21日修正公布
      前公務人員任用法第2條規定：「公務人員之任用，應本
      專才、專業、適才、適所之旨，‧‧‧為人與事之適切配
      合。」第17條第5項規定：「公務人員具有下列資格之一
      ，‧‧‧經晉升薦任官等訓練合格者，取得升任薦任第六
      職等任用資格‧‧‧。」及公務人員陞遷法第2條規定：
      「公務人員之陞遷，應本人與事適切配合之旨，考量機關
      特性與職務需要，‧‧‧擇優陞任‧‧‧。」是以，原告
      等固均具委任晉升薦任官等訓練合格，取得薦任官等任用
      資格，惟核派權責機關首長仍得衡酌機關特性、業務需要
      、個人適任情形及法院組織法有關各等書記官比例等因素
      ，決定是否核派，尚非取得薦任官等任用資格者，即應予
      核派為薦任職務，被告依司法院陞遷標準表辦理相關陞遷
      作業，亦無違公務人員任用法，原告此部分主張，並無可
      採。
    (四)至原告提及依被告所提打字成績已派任之古勳樹書記官成
      績為1.2分（實際打字速度不詳），與原告甲○○相同，
      何以古勳樹書記官可派任，原告不能派任，顯然不公平，
      被告稱古勳樹書記官加2分，原告竟僅加0.4分，其標準何
      在？顯然更顯不公。從古勳樹書記官之可派任，亦明原告
      亦具資格被派任，只是被告不肯派任而已。依被告說明為
      被告李玲芳書記官係參加94年公務人員升官等考試及格，
      並未遭選派參加委任公務人員晉升薦任官等訓練；被告古
      勳樹書記官因符合資格，經被告依委任公務人員晉升薦任
      官等訓練遴選要點規定，辦理委任公務人員晉升薦任官等
      訓練之遴選，召開甄審委員會審查後，依積分高低排定名
      次，列冊陳報機關首長核定，經評定後排序為第四名，得
      獲被告分配四名額參加委任晉升薦任官等訓練，並於94年
      9月16日訓練合格。而被告古勳樹書記官於94年參加電腦
      測試，成績為1.2分，經95年第1次考績暨甄審委員會會議
      決議，使用電腦能力加2分為3.2分，同意陞任為二等書記
      官。被告李玲芳書記官因電腦打字測驗成績僅有2分，雖
      經被告函請台灣高等法院轉請司法院予以核派為二等書記
      官，然經司法院函覆因李玲芳書記官使用電腦能力分數未
      達3分，未符合司法院陞遷標準表第11項，應達3分之規定
      ，不予核派。後李玲芳書記官提出成績單，於95年3月3日
      之測驗，字數達一分鐘56字，經加2分後已達3分，即由被
      告陳報派免建議函予台灣高等法院轉司法院予以核派為二
      等書記官，此亦有被告所提資料附本院卷證物袋可稽。被
      告所為並無違背司法院陞遷標準表規定或違反平等原則。
四、綜上所述，原告所訴均無可採，原告等使用電腦能力成績評
    量未達司法院陞遷標準表3分以上規定，被告以96年1月3日
    中院慶人字第0960000011號函及第0960000013號函，通知原
    告等不符陳報派免為二等書記官資格，並無違誤，復審決定
    予以維持，亦無不合，原告訴請將復審決定及原處分均撤銷
    並准派任原告等為二等書記官，為無理由，應予駁回。本件
    事證已臻明確，兩造其餘陳述及舉證，不影響於本判決之判
    斷，爰不一一論列，並予敘明。
據上論結，本件原告之訴為無理由，依行政訴訟法第195條第1項
後段、第98條第1項前段，第104條、民事訴訟法第85條第1項前
段，判決如主文。
中    華    民    國    97    年    1    月    17     日
  臺中高等行政法院第三庭審判長法  官  王  茂  修
                              法  官  林  金  本
                              法  官  莊  金  昌
以上正本證明與原本無異。
如不服本判決，應於判決送達後20日內向本院提出上訴書狀，其
未表明上訴理由者，應於提起上訴後20日內向本院提出上訴理由
書（須依對造人數附具繕本）；如於本判決宣示或公告後送達前
提起上訴者，應於判決送達後20日內補提上訴理由書（須附繕本
）。未表明上訴理由者，逕以裁定駁回。
中    華    民    國    97    年    1    月    22     日
                              書記官  凌  雲  霄


司法院資訊處製作；財團法人民間司法改革基金會備份。
